【裁判字號】    88,訴,564
【裁判日期】    890720
【裁判案由】    偽造文書等
【裁判全文】
臺灣基隆地方法院刑事判決                          八十八年度訴字第五六四號
    公  訴  人  臺灣基隆地方法院檢察署檢察官
    被      告  乙○○
右列被告因偽造文書等案件，經檢察官提起公訴（八十八年度偵字第二九七二號），
本院判決如左：
    主  文
乙○○無罪。
    理  由
一、公訴意旨略以：被告乙○○於民國八十五年十二月間，在台北縣三重市○路○街
    附近某便利商店內拾獲丙○○遺失之國民身分證一張，竟將之占為己有，俟機使
    用，嗣於八十六年三月二十日下午八時許，乙○○駕駛車牌號碼ＫＯ－九七一八
    號自用小客車乙部，行經基隆市○○路一之二號前，因違規酒後駕駛，遭交通警
    察攔下盤查，詎為脫免被開告發單處罰，竟持上開拾獲「丙○○」之證件，交執
    行攔檢之員警，並冒用「丙○○」之名義，在基隆市警察局舉發違反道路交通管
    理事件通知單之被通知人收執聯中，偽造「丙○○」名義簽名，以示業已收受該
    告發通知單，再交還交通警員收執，足生損害於「丙○○」，因認被告涉有刑法
    第二百十條、第二百十六條之行使偽造私文書罪嫌及同法第三百三十七條之侵占
    罪嫌云云。
二、按犯罪事實應依證據認定之，無證據不得推定其犯罪事實；又不能證明被告犯罪
    者，應諭知無罪之判決，刑事訴訟法第一百五十四條、第三百零一條第一項分別
    定有明文。次按認定犯罪事實應依證據，為刑事訴訟法所明定，故被告否認犯罪
    事實所持之辯解，縱屬不能成立，仍非有積極證據足以證明其犯罪行為，不能遽
    為有罪之認定（最高法院著有二十一年上字第四七四號、三十年上字第四八二號
    、三十年上字第一八三一號判例參照）。公訴人認被告涉有上開被訴之犯行，係
    以車號ＫＯ－九八一七號自用小客車於八十六年三月二十日係由被告管理使用，
    被告自承向其借用車輛之丙○○與本件遺失身分證之丙○○非同一人，則丙○○
    指稱其國民身分證因遺失遭盜用即非無據，且被告所供借車予丙○○之時間、次
    數前後不符，況既將車輛借予丙○○，顯然交情匪淺，竟無法供出與其如何連繫
    ，與常情有違，並有舉發違反道路交通管理事件通知單可證為其主要論據。
三、訊據被告乙○○堅決否認有何公訴人所指之犯行，辯稱：伊係將車號ＫＯ－九八
  一七號自用小客車借予一自稱丙○○之男子使用等語。經查：（一）車號ＫＯ－
    九八一七號自用小客車之駕駛人因酒後駕車，經基隆市警察局第二分局員警於八
    十六年三月二十日下午八時八分許，在基隆市○○路一之二號前攔停舉發，惟駕
    駛人未帶駕駛執照而冒用丙○○之國民身分證，並在基隆市警察局舉發違反道路
    交通管理事件通知單「收受通知聯者簽章欄」內，偽造「丙○○」之署押，冒用
    「丙○○」名義做成表示知悉被舉發交通違規並收受舉發通知單之私文書等情，
    固據被害人丙○○陳述甚詳，並有基隆市警察局舉發違反道路交通管理事件通知
    單影本可佐，然被害人丙○○自八十五年起，分別於八十五年四月六日、八十六
    年一月二十五日及八十八年三月二十二日申請補領國民身分證，此有台北縣三重
    市第二戶政事務所八十八年十一月十五日（八八）北縣重二戶字第一一二七六號
    函及所附補領國民身分證申請書影本足稽，其於偵查及本院調查時陳稱係於八十
    五年十二月間，在台北縣三重市○路○街附近某便利商店遺失國民身分證，於八
    十六年一月間申請補發等語（見偵查卷第六頁反面及本院八十八年十一月二十三
    日訊問筆錄），是被害人丙○○於八十五年十二月間所遺失者應係八十五年四月
    六日補發之身分證，而除本案外，另有人冒用被害人丙○○名義與甲○○簽訂工
    程承包合約書，並收取新台幣（下同）五萬元之訂金，嗣避不見面，經甲○○對
    被害人丙○○提出詐欺告訴後，因甲○○陳稱與其訂約及收取訂金之丙○○非本
    件被害人丙○○，臺灣板橋地方法院檢察署檢察官遂以犯罪嫌疑不足為由，於八
    十六年五月三十一日以八十六年度偵字第六八一七號不起訴處分書予以不起訴處
    分在案，業經本院調取上開案件偵查卷宗核閱無誤，依該案件卷附之丙○○身分
    證影本，與甲○○簽約之真實姓名年籍不詳者係提出被害人丙○○於八十五年四
    月六日補發之身分證即本件被告被訴侵占丙○○遺失之身分證，惟證人甲○○於
    本院審理時當庭指認被告時證稱與其簽約之「丙○○」比較白、比較高，未配戴
    眼鏡，說話聲音與被告不同，本件被告應非與其簽約之「丙○○」等語（見本院
    八十九年七月六日訊問筆錄），足見確有人使用被害人丙○○遺失之身分證而自
    稱「丙○○」，被告辯稱車號ＫＯ－九八一七號自用小客車於八十六年三月二十
    日借予一自稱丙○○之男子使用，尚堪採信，參以證人甲○○與自稱「丙○○」
    之人係於八十六年三月十六日簽約，被告既非自稱「丙○○」與甲○○簽約之人
    ，則時隔四日即八十六年三月二十日下午八時八分許，因酒後駕駛車號ＫＯ－九
    八一七號自用小客車，在基隆市○○路一之二號前攔停舉發，因未帶駕駛執照而
    冒用丙○○國民身分證，並在基隆市警察局舉發違反道路交通管理事件通知單「
    收受通知聯者簽章欄」內，偽造「丙○○」署押之駕駛人，應另有其人，是以前
    開通知單內丙○○之署押，即非被告所為之事實，應可認定。（二）被告辯稱其
    將車號ＫＯ－九八一七號自用小客車借予一自稱丙○○之男子使用，雖未能提供
    該人之資料以供查證，惟被告上開辯解，縱屬無法成立，仍不能持為認定被告犯
    罪之積極證據，且本件基隆市警察局舉發違反道路交通管理事件通知單「收受通
    知聯者簽章欄」內「丙○○」之署押如係被告所為，被告將顯會因車號ＫＯ－九
    八一七號自用小客車係其管理使用而遭查獲，對其並無何好處且徒留犯罪事證，
    自難徒憑上開自用小客車係由被告使用，即遽指係被告侵占被害人丙○○之國民
    身分證，並在基隆市警察局舉發違反道路交通管理事件通知單「收受通知聯者簽
    章欄」內偽造「丙○○」之署押。（三）此外，復查無其他積極證據足資證明被
    告涉有公訴意旨所指之犯行，應認不能證明被告犯罪，爰為無罪判決之諭知。
    據上論斷，應依刑事訴訟法第三百零一條第一項，判決如主文。
本案經檢察官周啟勇到庭執行職務。
中      華      民      國      八十九      年      七    月    二十    日
                                        臺灣基隆地方法院刑事第二庭
                                            法  官
對於本件判決如有不服，應於收受送達後十日內，向本院提出上訴狀，上訴於臺灣高
等法院，並按他造當事人之人數附具繕本。


司法院資訊處製作；財團法人民間司法改革基金會備份。
